臺灣花蓮地方法院刑事判決　　　　　　　100年度訴字第271號
公　訴　人　臺灣花蓮地方法院檢察署檢察官
被　　　告　羅世臺
　　　　　　羅盛益
上列被告等因違反森林法案件，經檢察官提起公訴（100 年度偵
字第3473號），被告等均於準備程序時就犯罪事實為有罪之陳述
，經本院合議庭裁定改由受命法官獨任進行簡式審判程序，判決
如下：
    主  文
羅世臺犯森林法第五十二條第一項第四款、第六款之竊取森林主
產物罪，累犯，處有期徒刑玖月，併科罰金新臺幣參萬貳仟參佰
肆拾元，罰金如易服勞役，以新臺幣壹仟元折算壹日。扣案之電
動鏈鋸壹把沒收。
羅盛益犯森林法第五十二條第一項第四款、第六款之竊取森林主
產物罪，處有期徒刑陸月，併科罰金新臺幣參萬貳仟參佰肆拾元
，有期徒刑如易科罰金，罰金如易服勞役，均以新臺幣壹仟元折
算壹日。緩刑貳年，並應接受肆拾小時之法治教育課程，緩刑期
間付保護管束。扣案之電動鏈鋸壹把沒收。
    事  實
一、羅世臺於民國97年間，因竊盜案件，經本院以97年度易字第
    184 號判決判處有期徒刑5 月確定，於98年3 月23日執行完
    畢。詎未悔改，於100 年7 月19日上午6 時許，使用所有門
    號0000000000號行動電話聯絡姪子羅盛益，邀約會合，待羅
    盛益騎乘所有車牌號碼BLE-005 號機車前往羅世臺指定之地
    點後，2 人即共同意圖為自己不法之所有，基於竊取森林主
    產物之犯意聯絡，由羅世臺騎乘所有車牌號碼LX3-486 號機
    車引領騎乘車牌號碼BLE-005 號機車之羅盛益，一同抵達行
    政院農業委員會林務局花蓮林區管理處秀姑巒事業區第53林
    班地內（座標X ：275565、Y ：0000000 ），由羅世臺持所
    有客觀上足對人之生命、身體及安全構成危險，可供兇器使
    用之電動鏈鋸1 把，砍鋸竊取位在該處由行政院農業委員會
    林務局花蓮林區管理處玉里工作站管領之森林主產物牛樟樹
    1 棵得手，再將該牛樟樹分鋸為3 塊，將其中2 塊交由羅盛
    益騎乘所有車牌號碼BLE-005 號機車搬運離去，餘1 塊則由
    羅世臺騎乘所有車牌號碼LX3-486 號機車載運離去。嗣於同
    日下以3 時25分許，為執行勤務之森林暨自然保育警察隊花
    蓮分隊隊員及行政院農業委員會林務局花蓮林區管理處玉里
    工作站技術士發覺可疑，乃於同日下午3 時40分許（起訴書
    誤載為下午5 時40分許），在花蓮縣玉里鎮○○○道6 公里
    處攔查羅世臺、羅盛益等人，因而查獲，並扣得上開牛樟木
    殘材3 塊（已發還行政院農業委員會林務局花蓮林區管理處
    玉里工作站）、電動鏈鋸1 把等物。
二、案經花蓮縣警察局玉里分局報告臺灣花蓮地方法院檢察署檢
    察官偵查起訴。
    理  由
一、本件被告羅世臺、羅盛益所犯為死刑、無期徒刑、最輕本刑
    為3 年以上有期徒刑以外之罪，其2 人於準備程序中就被訴
    事實均為有罪之陳述，經告知簡式審判程序之旨，並聽取當
    事人之意見後，本院認為適宜獨任進行簡式審判程序，經合
    議庭裁定改由受命法官獨任進行簡式審判程序審理，合先敘
    明。
二、上揭犯罪事實，業據被告羅世臺、羅盛益於本院審理時坦白
    承認（參本院卷第48頁），核與證人即行政院農業委員會林
    務局花蓮林區管理處玉里工作站技術士余志剛於警詢時證述
    情節相符（見警卷第16頁至第17頁）；並有扣押筆錄、扣押
    物品目錄表、贓物保管條、現場照片、座標位置圖等在卷可
    稽（見警卷第25至27、30至31、32至44頁），足認被告2 人
    之自白核與事實相符，本案事證明確，其2 人犯行均堪認定
    ，應依法論科。
三、查被告羅世臺、羅盛益等人所竊取之牛樟木依國有林林產物
    處分規則第3 條第1 款規定，屬森林主產物。故核被告2 人
    所為，均係犯森林法第52條第1 項第4 款、第6 款之結夥2
    人竊取森林主產物而為搬運贓物使用車輛罪。又森林法第52
    條第1 項所列各款為加重條件，如犯竊取森林主、副產物罪
    兼具數款加重情形時，因竊盜行為祇有一個，仍僅成立一罪
    。被告羅世臺竊取森林主產物所用之電動鏈鋸1 把，刀面為
    金屬製成，堅實而銳利，且經被告羅世臺使用砍鋸牛樟木，
    經分割之木塊斷面甚為平整，有照片在卷可憑（見警卷第37
    至39、43頁），堪認該電動鏈鋸客觀上足對人之生命、身體
    及安全構成危險，可供兇器使用，則被告羅世臺與羅盛益行
    竊時攜帶之，並以之為竊盜工具，雖亦構成森林法第50條之
    竊取森林主產物罪，本應依刑法第321 條第1 項第3 款攜帶
    兇器竊盜罪論處，惟森林法第52條第1 項各款之規定為同法
    第50條之特別規定，亦即應優先適用森林法第52條第1 項各
    款論罪，不再論以森林法第50條、刑法第321 條第1 項第3
    款之罪。被告2 人就前揭犯行，有犯意聯絡及行為分擔，為
    共同正犯。被告羅世臺曾因竊盜案件，經本院以97年度易字
    第184 號判決判處有期徒刑5 月確定，於98年3 月23日執行
    完畢乙節，有臺灣高等法院被告前案紀錄表附卷可證，其受
    徒刑之執行完畢後，5 年以內故意再犯本案有期徒刑以上之
    罪，為累犯，應依刑法第47條第1 項規定，加重其刑。爰審
    酌牛樟木為森林主產物，被告2 人僅為一己私利即任意竊取
    之，危害自然生態，未尊重國家森林資源，被告羅世臺為最
    初提議者，又在現場負責砍鋸牛樟木之工作，尚於本案犯罪
    前，因違反森林法案件，經本院以100 年度玉簡字第24號判
    決判處有期徒刑4 月，於100 年6 月22日確定，不過月餘，
    再為本案相類犯行，顯未因前案偵查、判決等程序而能深切
    反省，漠視法律規範之心態亦可見一斑，較諸被告羅盛益不
    過依叔叔羅世臺之指示為之，被告羅盛益之犯罪情節應不若
    被告羅世臺嚴重；惟考量被告2 人犯後均坦承犯行，態度尚
    可，教育程度均國中畢業，所竊取之牛樟木業經行政院農業
    委員會林務局花蓮林區管理處玉里工作站領回，有前揭贓物
    保管條附卷可佐，其等犯罪所生實害已有降低，兼衡其2 人
    犯罪手段、動機、目的等一切情狀，各量處如主文所示之有
    期徒刑。又被告2 人所竊取之牛樟木共55公斤，山價核共為
    新臺幣（下同）1 萬780 元（即市價之總售價1 萬1,000 元
    扣除伐木造材、人力擔送、人力裝車、卡車搬運、人力卸材
    等合計共220 元之總生產費用），有行政院農業委員會林務
    局花蓮林區管理處秀姑巒事業區第53林班地牛樟殘材山價價
    格查定書附卷可參（見偵卷第24頁），爰依森林法第52條第
    1 項規定，併科所竊取森林主產物贓額3 倍之罰金即3 萬2,
    340 元（按森林法於87年5 月27日修正時，相關罰金刑之條
    文均已修正為以新臺幣為罰金之單位，雖同法第52條未予明
    示，仍規定「併科贓額2 倍以上5 倍以下罰金」，惟同法之
    罰金條文既已全部修正為以新臺幣為貨幣單位，解釋上第52
    條之貨幣單位應與其他條文相同，故應於贓額新臺幣1 萬78
    0 元之2 至5 倍間併科處罰金），並諭知如主文所示易服勞
    役之折算標準；另就被告羅盛益部分，併諭知如主文所示易
    科罰金之折算標準。又被告羅盛益未曾因故意犯罪受有期徒
    刑以上刑之宣告，有臺灣高等法院被告前案紀錄表附卷可證
    ，茲念其僅因一時失慮，誤罹刑章，犯後已坦承犯行，應具
    悔意，且參與犯罪之程度、情節均不若被告羅世臺，信被告
    羅盛益經此偵查、審判程序，當知警惕，而無再犯之虞，爰
    併宣告緩刑2 年，以勵自新。另慮及被告羅盛益所以為本案
    犯行，無非起於法治觀念不足，始未能立時拒絕被告羅世臺
    之邀約，乃致共同為本案犯行，為確保被告羅盛益能建立正
    確法治觀念，引以為戒，進而慎行，本院認除前開緩刑宣告
    外，另有課予被告羅盛益一定負擔之必要，爰依刑法第74條
    第2 項第8 款規定，命其應接受40小時之法治教育，以冀導
    正其法律觀念；又因此屬刑法74條第2 項第8 款預防再犯所
    為必要命令之宣告，依刑法第93條第1 項第2 款規定，諭知
    於緩刑期間付保護管束，俾能由觀護人予以適當督促，發揮
    附條件緩刑制度之立意及避免短期自由刑執行所肇致之弊端
    ，以期符合本案就被告羅盛益部分宣告緩刑之目的。另扣案
    電動鏈鋸1 把，為被告羅世臺所有，供與被告羅盛益共犯本
    案罪名所用，業據被告羅世臺於警詢及本院審理中供陳明確
    （見警卷第7 頁、本院卷第48頁），爰依刑法第38條第1 項
    第2 款規定，並參照共同正犯應共同負全部責任之法理，於
    被告2 人所犯罪名項下，均宣告沒收。至被告羅世臺聯絡被
    告羅盛益時，邀約共同犯案所使用之門號0000000000號行動
    電話1 支，為被告羅世臺所有；被告羅世臺、羅盛益構成森
    林法第52條第1 項第6 款行為即竊取森林主產物，為搬運贓
    物，各自使用之車牌號碼LX3-486 號、BLE-005 號機車，分
    別為被告羅世臺、羅盛益所有等情，分別據被告羅世臺、羅
    盛益等人於本院審理中陳述在案（參本院卷第48頁），並有
    車號查詢重型機車車籍資料附卷可憑（參本院卷第51至52頁
    ）；申言之，上開行動電話、機車2 台分別為被告2 人所有
    ，供共犯本案罪名所用之物；然徵之一般行動電話及機車之
    價值，以及原無非單純作通訊聯絡、代步工具使用之目的，
    其2 人購置上開物品之初，容非出於供本案犯罪所用之本意
    ，兼衡該等物品與本案犯罪之關聯性不若用以砍鋸牛樟木之
    電動鏈鋸，又此既非屬必要沒收之物，對照被告2 人於本案
    犯罪情節、經過，本院認倘將前揭行動電話1 支及機車2 台
    均宣告沒收，明顯失衡，有違比例原則，爰不併為沒收之諭
    知。又扣案注射針筒1 支、玻璃球吸食器3 支、塑膠管1 支
    等物，雖為被告羅世臺所有，然為其施用毒品所用，此據被
    告羅世臺於警詢中陳述明確（見警卷第7 頁），此部分物品
    客觀上確與本案違反森林法犯行無關，故亦不併於本案為沒
    收之諭知。
據上論斷，應依刑事訴訟法第273 條之1 第1 項、第299 條第1
項前段，森林法第52條第1 項第4 款、第6 款，刑法第11條前段
、第28條、第47條第1 項、第41條第1 項前段、第42條第3 項、
第74條第1 項第1 款、第2 項第8 款、第93條第1 項第2 款、第
38條第1 項第2 款，判決如主文。
本案經檢察官施育傑到庭執行職務。
中    華    民    國   100    年    9     月    30    日
                  刑事第四庭    法  官  戴韻玲
以上正本證明與原本無異。
如不服本判決應於收受送達後10日內向本院提出上訴書狀，並應
敘述具體理由。其未敘述上訴理由者，應於上訴期間屆滿後20日
內向本院補提理由書(均須按他造當事人之人數附繕本)「切勿逕
送上級法院」。告訴人或被害人如對於本判決不服者，應具備理
由請求檢察官上訴，其上訴期間之計算係以檢察官收受判決正本
之日期為準。
中    華    民    國   100    年    9     月    30    日
                                書記官
附錄法條：
森林法第52條第1 項第4 款、第6 款：
竊取森林主、副產物而有左列情形之一者，處6 月以上5 年以下
有期徒刑，併科贓額2 倍以上5 倍以下罰金：
四、結夥二人以上或僱使他人犯之者。
六、為搬運贓物，使用牲口、船舶、車輛，或有搬運造材之設備
    者。